【裁判字號】    90,台非,196
【裁判日期】    900628
【裁判案由】    恐嚇取財
【裁判全文】
最高法院刑事判決                                  九十年度台非字第一九六號
    上訴人  最高法院檢察署檢察總長
    被  告  甲○○
右上訴人因被告恐嚇取財案件，對於台灣高等法院台南分院中華民國九十年三月八日
第二審確定判決（九十年度上易字第一三六號，起訴案號：台灣台南地方法院檢察署
八十九年度偵字第一二一三○、一二四三五、一二四三七、一二四三八、一二六二四
號），認為違背法令，提起非常上訴，本院判決如左：
    主  文
原判決關於違背法令部分撤銷。
    理  由
非常上訴理由稱：「按依公訴不可分之原則，檢察官就犯罪事實之一部起訴者，其效
力及於全部。故法院對於起訴效力所及之事項，自應予以判決。如對於起訴效力所及
之事項，未經判決，按之刑事訴訟法第三百七十九條第十二款之規定難謂無已受請求
之事項，而未予判決之違背法令。本件原判決以被告甲○○意圖為自己不法之所有，
併基於概括之犯意，自（民國）八十九年九月十四日起至同年十月五日止，以『彰化
跑路兄弟』（即逃亡之不良份子）及假冒槍擊要犯『陳文魁』、揚哲賢名義，書寫並
親自投遞信函，向如原判決附表所示之工廠、醫院、診所負責人林泰山等人勒索金錢
新台幣（以下同）一萬元至三十萬元不等，並命其等將款匯入高雄銀行三多分行陳冠
宇000000000000號帳號內，恐嚇稱如有不從，將會立即採取報復手段，
使林泰山等人心生畏懼，其中正安診所楊樹清依囑交付一萬元，其餘之人則報警查辦
而未遂。因認被告有恐嚇取財之犯行，而依刑法第三百四十六條第一項之規定，論處
被告罪刑。惟原判決既於事實欄認定被告係以『彰化跑路兄弟』（即逃亡之不良份子
）及假冒槍擊要犯『陳文魁』、揚哲賢名義，書寫並親自投遞信函，以為恐嚇取財之
方法，則被告偽造陳文魁、揚哲賢信函之行為，與其恐嚇取財間，自有方法與目的之
牽連關係，屬裁判上一罪之案件。原判決對被告偽造文書之行為置而不論，依首開說
明，即有已受請求之事項，而未予判決之違背法令。爰依刑事訴訟法第四百四十一條
、第四百四十三條提起非常上訴，以資糾正。」等語。
本院按：已受請求之事項，未予判決者，其判決當然違背法令，刑事訴訟法第三百七
十九條第十二款定有明文。又犯罪已否起訴，應以起訴書所載之犯罪事實為準，非單
憑所引用之法條為依據。本件起訴書對於被告甲○○之犯罪事實，已明確記載：被告
基於概括之犯意，意圖為自己不法之所有，自稱「彰化跑路兄弟」及假冒槍擊要犯陳
文魁之名義書寫信函，持向工廠、醫院、診所之負責人恐嚇金錢。其證據並所犯法條
欄，雖僅引用恐嚇取財之條文，但依犯罪事實記載，就偽造文書部分顯然已經起訴，
僅漏引法條而已。又依卷內資料，被告已坦承假冒槍擊要犯陳文魁、揚哲賢之名義書
寫信函，持向工廠、醫院、診所之負責人恐嚇金錢（見原審卷第五十四頁），並有假
冒陳文魁、揚哲賢名義偽造之信函在卷可稽（附於警卷內）。原判決事實亦認定，被
告基於概括之犯意，意圖為自己不法之所有，自稱「彰化跑路兄弟」及假冒槍擊要犯
陳文魁、揚哲賢之名義書寫信函，持向如原判決附表所示工廠、醫院、診所之負責人
林泰山等人恐嚇金錢，如有不從，將立即採取報復手段，使渠等心生畏懼，其中已有
正安診所之楊樹清交付一萬元。理由並說明，被告對於上開事實坦承不諱，核與林泰
山等人證述之情節相符，並有被告書寫之恐嚇信函在卷可資證明，該信函之筆跡經送
請內政部警政署刑事警察局鑑驗結果，亦與被告之筆跡相符。依其認定之事實及理由
之說明，被告除犯恐嚇取財罪外，並犯偽造文書罪，二罪間有方法結果之牽連關係為
牽連犯，應從一重處斷。乃原判決於論罪時，僅論以恐嚇取財罪，對於偽造並行使偽
造私文書部分，漏未論斷，自有已受請求之事項未予判決，及判決不適用法則之違法
。案經確定，非常上訴意旨執以指摘，為有理由。惟原判決尚非不利於被告，應由本
院將原判決關於違背法令部分撤銷，以資糾正。
據上論結，應依刑事訴訟法第四百四十七條第一項第一款前段，判決如主文。
中      華      民      國     九十     年      六      月    二十八    日
                              最高法院刑事第十二庭
                                  審判長法官  呂  潮  澤
                                        法官  陳  世  雄
                                        法官  孫  增  同
                                        法官  林  開  任
                                        法官  蕭  權  閔
      右正本證明與原本無異
                                              書  記  官
中      華      民      國     九十     年      七      月      三      日


司法院資訊處製作；財團法人民間司法改革基金會備份。
